【裁判字號】    99,易,1597
【裁判日期】    990722
【裁判案由】    詐欺
【裁判全文】
臺灣臺中地方法院刑事判決              99年度易字第1597號
公 訴 人  臺灣臺中地方法院檢察署檢察官
被    告  乙○○
上列被告因詐欺案件，經檢察官提起公訴（99年度偵字第9229號
），本院判決如下：
    主    文
乙○○幫助犯詐欺取財罪，處有期徒刑參月，如易科罰金，以新
台幣壹仟元折算壹日。
    犯罪事實及理由
一、犯罪事實：乙○○預見其提供提款卡及密碼等帳戶資料予成
    年年籍不詳之詐欺集團成員使用，將為其等持之遂行財產上
    犯罪之用，竟基於幫助下列詐欺集團成員詐欺取財之未必故
    意，於民國98年10月10日，在臺中市○○○路與向上路口，
    將其向華南商業銀行臺中民族路分行所申請開立之活期儲蓄
    存款帳戶（帳號：000000000000號）之存摺影本、提款卡及
    密碼，交付予真實年籍不詳成年之男子，提供予不詳之詐騙
    集團成員，作為指定被害人匯款之人頭帳戶。嗣該詐騙集團
    成員旋共同基於意圖為自己不法所有之詐欺取財之犯意聯絡
    ，於98年10月12日晚上8時46分許，撥打電話予甲○○，佯
    稱其先前在網路購物，誤設為約定轉帳，需前往自動櫃員機
    操作，取消約定轉帳之設定，致甲○○陷於錯誤，於同日晚
    上10時50分許，依詐騙集團成員指示，前往屏東縣九如鄉東
    寧村190號「華南商業銀行」之自動櫃員機，依指示操作接
    續轉帳新臺幣（下同）7萬6000元、3000元、1萬4000元至乙
    ○○上開帳戶，嗣後發覺有異始知受騙。
二、本案檢察官、被告乙○○並未就卷內證據資料之證據能力有
    所爭執，且迄於言詞辯論終結前，均未主張有刑事訴訟法第
    159條第1項不得為證據之情形，是應認已同意卷內證據均得
    作為證據，且經本院審酌後，認無不適當之情形，應認本案
    調查之卷內證據均有證據能力，合先敘明。
三、認定犯罪事實所憑之證據及理由：訊據被告乙○○固不諱言
    開立前揭帳戶並提供該提款卡及密碼予真實姓名年籍不詳之
    成年男子，惟矢口否認前揭犯行，辯稱：伊是看報紙打電話
    應徵司機，對方說要交付銀行存摺影本、證件、提款卡及密
    碼，要確認測試提款卡是否能提領，看薪資轉入時是否能提
    領，伊就跟他約在路邊交付該資料，伊並沒有犯罪意圖，伊
    也是受害者云云。經查：
（一）被告前揭華南商業銀行帳戶之提款卡等乃被告申請及所有
      一節，為被告供承在卷，並有被告所有前揭華南商業銀行
      開戶基本資料1份（99年偵字第6648號影印卷第41至43頁
      反面）在卷可稽。
（二）前揭詐騙集團成員以電話聯絡向甲○○佯稱付款錯誤，致
      甲○○陷於錯誤，轉帳至被告前揭華南商業銀行帳戶並遭
      提領等情，業據證人即被害人甲○○於警詢證述屬實，並
      有屏東縣政府警察局里港分局九如分駐所受理詐騙帳戶通
      報警示簡便格式表（同前影印卷第27頁）、屏東縣政府警
      察局里港分局九如分駐所受理各類案件紀錄表（同前影印
      卷第30頁反面）、受理刑事案件報案三聯單（同前影印卷
      第31頁）、內政部警政署反詐騙案件諮詢專線紀錄表（同
      前影印卷第32頁反面）各1紙、華南銀行自動櫃員機交易
      明細表3紙（同前影印卷第35頁）及華南商業銀行存款往
      來明細表暨對帳單1份（同前影印卷第43頁）在卷可稽。
（三）又被告雖以前情置辯，然衡諸現今社會應徵正當工作者，
      多半只需提供證件供雇主確認其身分即足，如公司或機關
      對於員工薪資之發放採取轉帳方式，亦多半於確定僱用後
      方要求應徵者提供，斷無可能於尚未確認是否僱用之際，
      即要求應徵者先行提供提款卡或告知密碼，其理至明。而
      觀之被告前開所供稱之應徵方式，係先見報載廣告，以電
      話聯絡後，對方表示要應徵司機工作而需先交付金融卡等
      資料，且雙方係約在路邊交付該提款卡等資料，被告並未
      去過該公司，對公司之營業項目、地址等均不知悉等情，
      業據被告於偵訊中供述明確，已核與一般應徵工作時，應
      徵者就工作地點、工作時間、工作之項目等情均應詢問並
      知悉等情，大相逕庭，而被告為中年人，曾在仁友公司工
      作21年之工作經驗，業據被告於本院審理時供明，其具相
      當知識經驗，則被告應無在僱用人、工作地點及是否被錄
      用等情均不明之情況下，即率爾交付上開華南商業銀行提
      款卡及密碼予完全不熟識年籍姓名不詳之人之可能，凡此
      種種，均顯與常情與經驗法則有重大違背，被告所辯實難
      採信。又雖被告提出應徵工作報紙分類廣告1紙（99年偵
      字第9229號卷第11頁），惟該報紙日期為98年10月12日，
      此與被告所辯:伊係10月9日打電話，10月11日打電話時，
      電話就打不通了云云(本院卷第14頁)，已有未合，況被告
      究有無撥打該電話，又通話內容為何，亦未能以該紙報紙
      證明，是自難為被告有利之認定。
（四）按刑法上之故意，可分為直接故意與不確定故意（未必故
      意），所謂不確定故意，係指行為人對於構成犯罪之事實
      ，預見其發生而其發生並不違背其本意者，刑法第13條第
      2項定有明文。金融帳戶為個人理財之工具，申請開設金
      融帳戶並無任何特殊之限制，一般民眾皆能自由申請開戶
      ，並得同時在不同金融機構申請多數存款帳戶使用，乃眾
      所周知之事實，依一般人之社會生活經驗，倘係合法收入
      ，本可自行向金融行庫開戶使用，更無向他人蒐購帳戶之
      必要。苟見不以自己名義申請開戶，反向他人收取金融機
      構帳戶使用，衡情應能懷疑其目的在於詐取他人財物之非
      法用途。參以近年來利用電話或簡訊佯稱遭冒名開立帳戶
      、信用卡盜刷、資金遭凍結、參加活動中獎等詐欺取財之
      犯罪類型層出不窮，該等犯罪，多數均係利用他人帳戶作
      為詐欺所得財物之出入帳戶，並經媒體廣為披載，被告貿
      然將此專屬、私密性甚高之帳戶資料任意交予陌生人，則
      其縱使並不確知所提供之帳戶，係遭他人用以對被害人詐
      欺取財，亦無法確知取得帳戶之人係以何種方法於何時地
      為詐欺取財之具體內容，惟對於其所提供之上揭帳戶，將
      遭人作為詐欺取財犯行所得財物匯入及提領之工具使用，
      應有概括之認識，且可預見其發生，詎被告仍將其帳戶提
      款卡交付，足認被告有幫助他人犯詐欺取財罪之不確定故
      意，洵堪認定。
（五）綜上所述，本案事證明確，被告所辯顯不足採，其犯行堪
      以認定，應依法論科。
四、核該詐欺集團成員間所為，係犯刑法第339條第1項之詐欺取
    財罪。各該成年詐欺集團成員間，有犯意聯絡與行為分擔，
    為共同正犯。從而核被告所為，係犯刑法第30條第1項前段
    、第339條第1項之詐欺取財既遂罪之幫助犯。被害人甲○○
    雖分3次匯款，惟係遭詐欺取財行為後之接續匯款動作，故
    被告此部分僅係一次幫助詐欺取財之行為。被告係屬幫助犯
    ，其提供帳戶等資料予詐欺集團成員，對被害人財產損害之
    造成，較諸具犯罪支配力之正犯有明顯之差異，爰依刑法第
    30條第2項之規定，減輕其刑。爰審酌被告所為助長詐欺犯
    罪之猖獗，犯罪後飾詞未有悔意，被害人受有相當之損害，
    被告除本案之外無不良非行等一切情狀，量處如主文所示之
    刑，並諭知易科罰金之折算標準。
據上論斷，應依刑事訴訟法第299條第1項前段，刑法第339條第1
項、第30條第1項前段、第2項、第41條第1項前段，刑法施行法
第1條之1，判決如主文。
中    華    民    國    99    年    7     月    22    日
                  刑事第15庭  審判長法  官  江奇峰
                                    法  官  林學晴
                                    法  官  郭書豪
以上正本證明與原本無異。
如不服本判決應於收受送達後10日內向本院提出上訴書狀，並應
敘述具體理由；其未敘述上訴理由者，應於上訴期間屆滿後20日
內向本院補提理由書（均須按他造當事人之人數附繕本）「切勿
逕送上級法院」。
                                    書記官  陳美虹
中    華    民    國    99    年    7     月    22    日

附錄論罪科刑法條
刑法第339條第1項：
意圖為自己或第三人不法之所有，以詐術使人將本人或第三人之
物交付者，處5年以下有期徒刑、拘役或科或併科1千元以下罰金
。

司法院資訊處製作；財團法人民間司法改革基金會備份。
